【裁判字號】    97,訴,552
【裁判日期】    980427
【裁判案由】    損害賠償
【裁判全文】
臺灣基隆地方法院民事判決               97年度訴字第552號
原      告  甲○○
被      告  乙○○
上列當事人間請求損害賠償事件，經本院刑事庭移送前來 (97年
度交附民字第31號) ，本院於中華民國98年4月6日言詞辯論終結
，判決如下：
    主  文
被告應給付原告新臺幣拾伍萬柒仟壹佰柒拾伍元，及自民國九
十七年十月二十五日起至清償日止，按年息百分之五計算之利息
。原告其餘之訴駁回。
訴訟費用由被告負擔百分之六十，餘由原告負擔。
本判決第一項得假執行；但被告如以新臺幣拾伍萬柒仟壹佰柒
拾伍元預供擔保，免為假執行。
原告其餘假執行之聲請駁回。
   事實及理由
一、本件被告經合法通知，未於言詞辯論期日到場，核無民事訴
    訟法第386條各款所列情形，爰依民事訴訟法第385條第1項
    前段之規定，准原告之聲請，由其一造辯論而為判決。
二、原告起訴請求被告應給付原告新臺幣（下同）710,250元，
    及自起訴狀繕本送達被告之翌日起至清償日止，按年息5％
    計算之利息，並陳明願供擔保，請准宣告假執行，其陳述略
    以：原告於民國（下同）97年1月3日上午8時許，騎乘車號
    QZ6-775號機車沿基隆市○○區○○路，往安樂路1段方向行
    駛，於麥金路240號安國橋前無號誌岔路口，適被告騎乘車
    號AG3-217號機車，沿麥金路由安樂路1段往麥金路方向行駛
    ，竟疏於注意而貿然提前左轉，遂於該路口與原告發生擦撞
    ，致原告人車倒地，因而受有臉部骨折、下巴擦傷、牙齒斷
    裂等傷害。而原告自97年1月3日急診住院起至97年1月6日止
    共4日，因而支出必要醫療治療費用10,250元、看護費用8,4
    00元、下巴疤痕尚需磨皮約20,000元及未來植牙費用約154,
    000元，又原告原於報關行從事接受客戶報關及向海關投單
    等事宜，依原告投保薪資為24,000元計算，原告每日工資為
    800元，因本件車禍原告於復原期間不能工作22日，原告減
    少勞動能力之損失計為17,600元，以上共計210,250元，應
    由被告賠償。又原告突遭撞擊，身心受有極大驚嚇，精神受
    創極深，故請求精神慰撫金50,000元。為此爰依民法第184
    條、第193條及第195條之規定，提起本件訴訟等語。
三、經查，原告於97年1月3日上午8時許，騎乘車號QZ6-775號機
    車沿基隆市○○區○○路，往安樂路1段方向行駛，於麥金
    路240號安國橋前無號誌岔路口，適被告騎乘車號AG3-217號
    機車，沿麥金路由安樂路1段往麥金路方向行駛，竟疏於注
    意而貿然提前左轉，遂於該路口與原告發生擦撞，致原告人
    車倒地，因而受有臉部骨折、下巴擦傷、牙齒斷裂等傷害之
    事實，有財團法人長庚紀念醫院97年2月22日診斷證書為證
    ，復經本院依職權調取本院97年度交易字第24號刑事卷宗查
    閱屬實，自堪信為真實。按汽車行至無號誌而無交通指揮人
    員指揮之交岔路口，轉彎車應暫停讓直行車先行；左轉彎時
    ，應距交岔路口三十公尺前顯示方向燈或手勢，行至交岔路
    口中心處左轉，並不得占用來車道搶先左轉，道路交通安全
    規則第102條第1項第2款、第5款、第7款分別定有明文。
    經查，本件車禍現場為無號誌、無交通指揮人員指揮之交岔
    路口、路面鋪裝柏油、路面乾燥、無缺陷、無障礙物，日間
    光線充足、視距良好，依當時情形並無不能注意之狀況，有
    基隆市警察局第四分局道路交通事故調查報告表(一)在卷可稽
    ，而被告竟疏於注意未於距交岔路口三十公尺前顯示方向燈
    或手勢，未先行至岔路口中心處，未禮讓迎面直行之原告，
    即貿然左轉致撞及原告，使原告受有前揭傷害等情，業如前
    述，堪認被告於本件事故之發生確有過失。又按行經無號誌
    之交岔路口應減速慢行，作隨時停車之準備，道路交通安全
    規則第93條第1項第2款定有明文。而原告行經本件事故發生
    之交岔路口，未減速慢行作隨時停車準備，故原告對於事故
    之發生亦與有過失。本件經台灣省基宜區車輛行車事故鑑定
    委員會鑑定事故發生原因，該會鑑定意見書亦認「一、乙○
    ○駕駛重機車，行經無號誌岔路口，提前左轉且未讓迎面直
    行車先行，為肇事主因。二、卓文君駕駛輕機車，行經無號
    誌岔路口，疏未減速慢行，作隨時停車準備，為肇事次因。
    」，此有臺灣省基宜區車輛行車事故鑑定委員會以97年5月
    21日基宜鑑字第09750000990號函附之鑑定意見書附於本院
    97年度交易字第24號刑事卷內可稽。本院審酌被告行經事故
    路段本應距交岔路口三十公尺前即顯示方向燈或手勢，至岔
    路口中心處再左轉，並禮讓迎面直行之原告，而依事故發生
    當時情形亦無不能注意之情事，被告竟疏於注意；而原告當
    時亦應注意而未注意，於行經事故發生之交岔路口，未減速
    慢行作隨時停車準備等情，認原告就本件事故之發生，應負
    30％之過失責任，被告則應負70％之過失責任。
四、次按因故意或過失，不法侵害他人之權利者，負損害賠償責
    任；汽車、機車或其他非依軌道行駛之動力車輛，在使用中
    加損害於他人者，駕駛人應賠償因此所生之損害；不法侵害
    他人之身體或健康者，對於被害人因此喪失或減少勞動能力
    或增加生活上之需要時，應負損害賠償責任；民法第184條
    第1項前段、第191條之2前段、第193條第1項分別定有明文
    。又按當事人對於他造主張之事實，於言詞辯論時不爭執者
    ，視同自認。當事人對於他造主張之事實，已於相當時期受
    合法之通知，而於言詞辯論期日不到場，亦未提出準備書狀
    爭執者，準用第1項之規定，民事訴訟法第280條第1項前段
    、第3項前段分別定有明文。原告自97年1月3日急診住院至
    97年1月6日止共4日，因而支出必要醫療費用10,250元、看
    護費用8,400元、將來下巴疤痕尚需磨皮費用20,000元及植
    牙費用154,000元，又原告原報關行從事接受客戶報關及向
    海關投單等工作，原告投保薪資為24,000元，每日工資為80
    0元，因本件車禍原告復原期間不能工作22日，原告減少勞
    動能力之損失計為17,600元，以上共計210,250元等情，有
    財團法人長庚紀念醫院診斷證明書、費用收據、牙醫門診總
    額支付制度保險醫療費用明細及收據、牙醫診所膺復估價單
    、勞工保險人投保資料表、報關行請假證明等件附卷可稽。
    而被告於97年10月24日、97年10月16日、98年2月2日、98年
    2月23日分別親自或經同居人即其母及其配偶，收受刑事附
    帶民事訴訟起訴狀繕本、刑事附帶民事裁定、98年2月19 日
    及98年4月6日言詞辯論通知，被告既未於言詞辯論期日到場
    ，亦未提出準備書狀爭執，揆諸前揭說明，應視同自認，而
    堪認原告主張為真實。再按不法侵害他人之身體、健康，被
    害人雖非財產上之損害亦得請求賠償相當之金額，民法第19
    5條第1項定有明文。經查原告主張其因本件事故身體受有前
    揭傷害乙情，業如前述，本院審酌原告於本件事故發生前，
    於報關行從事接受客戶報關及向海關投單等事宜，原告每月
    勞工保險投保薪資為24,000元，原告每日工資計為800元、
    學歷為專科畢業，名下無任何財產；被告從事服務業、學歷
    為國中畢業，名下亦無任何財產，及本件事故發生原因、經
    過與原告所受傷勢等一切情狀，認原告請求之精神慰撫金以
    300,000元為適當。
五、綜上所述，本件原告所受之損害總計為510,250元【計算式
    ：10,250元＋20,000元＋8,400元＋154,000＋17,600＋300,
    000＝510,250元】。惟原告就本件損害之發生與有過失，既
    如前述，自應依民法第217條第1項之規定，酌減被告賠償之
    金額，依上述兩造過失責任之比例，被告應賠償原告之金額
    為357,175元【計算式：510,250元×70％＝357,175元】。
    從而，原告依侵權行為損害賠償之法律關係，請求被告給付
    357,175元，及自起訴狀繕本送達翌日起即97年10月25 日起
    至清償日止，按年息5％計算之利息，為有理由，應予准許
    ；其逾此範圍之請求，為無理由，應予駁回。
六、本件原告勝訴部分，係所命給付之金額或價額未逾新臺幣五
    十萬元之判決，爰依民事訴訟法第389條第1項第5款規定，
    依職權宣告假執行，並依民事訴訟法第392條第2項規定，依
    職權宣告被告預供擔保，而免為假執行；原告其餘假執行之
    聲請，因訴之駁回而失所附麗，應予駁回。
七、據上論結，本件原告之訴為一部有理由、一部無理由，依民
    事訴訟法第79條、第389條第1項第5款、第390條第2項、第
    392條第2項，判決如主文。
中    華    民    國    98    年    4     月    27    日
                  民事庭法  官  姚貴美
以上正本係照原本作成。
對於本件判決如有不服，應於收受送達後20日內向本院提出上訴
書狀，敘述上訴之理由，上訴於臺灣高等法院，並按他造當事人
之人數附具繕本。
中    華    民    國    98    年    4     月    27    日
                        書記官  詹小瑤


司法院資訊處製作；財團法人民間司法改革基金會備份。
